臺灣苗栗地方法院刑事判決
110年度交易字第179號
公  訴  人  臺灣苗栗地方檢察署檢察官
被      告  唐治平

                    住○○市○○區○○里00鄰○○00街0號                        0樓
選任辯護人  季佩芃律師
上列被告因過失傷害案件，經檢察官提起公訴（110年度偵字第4
72號），本院判決如下：
    主  文
唐治平無罪。
    理  由
一、公訴意旨略以：被告唐治平（原名唐章凱）於民國109年6月
    16日22時許，駕駛車牌號碼000-0000號營業貨運曳引車，沿
    國道一號南向車道由北往南行駛至國道一號114公里處(苗栗
    縣轄內)時，本應注意於高速公路路段需依速限標誌指示，
    不得超速行駛，且變換車道需保持安全距離及間隔，並禮讓
    直行車先行，而依當時天候晴、夜間無照明、路面乾燥、無
    缺陷、無障礙物及視距良好等情，並無不能注意之情事，竟
    疏未注意，而以超越時速100公里之速度行駛(該路段速限為
    時速100公里)，貿然顯示方向燈且往右變換車道，適有告訴
    人徐逸傑駕駛車牌號碼000-0000號大客車直行於其右側之外
    側車道，2車遂發生碰撞，致告訴人徐逸傑因撞擊力道而受
    有後頸部鈍傷、第六、七頸椎椎間盤突出等傷害，因認被告
    唐治平係犯刑法第284條前段之過失傷害罪嫌等語。
二、按有罪之判決書應於理由內記載認定犯罪事實所憑之證據及
    其認定之理由，刑事訴訟法第310條第1款分別定有明文。而
    犯罪事實之認定，係據以確定具體的刑罰權之基礎，自須經
    嚴格之證明，故其所憑之證據不僅應具有證據能力，且須經
    合法之調查程序，否則即不得作為有罪認定之依據。倘法院
    審理之結果，認為不能證明被告犯罪，而為無罪之諭知，即
    無前揭第154 條第2 項所謂「應依證據認定」之犯罪事實之
    存在。因此，同法第308 條前段規定，無罪之判決書只須記
    載主文及理由。而其理由之論敘，僅須與卷存證據資料相符
    ，且與經驗法則、論理法則無違即可，所使用之證據亦不以
    具有證據能力者為限，即使不具證據能力之傳聞證據，亦非
    不得資為彈劾證據使用。故無罪之判決書，就傳聞證據是否
    例外具有證據能力，本無須於理由內論敘說明（最高法院10
    0 年度台上字第2980號判決參照），是本案經本院採為認定
    被告無罪所採之證據，自不以具有證據能力者為限，且本判
    決毋庸論敘證據能力之問題，合先敘明。
三、又按犯罪事實應依證據認定之，無證據不得認定犯罪事實；
    不能證明被告犯罪者，應諭知無罪之判決，刑事訴訟法第15
    4條第2 項、第301 條第1 項分別定有明文。次按事實之認
    定，應憑證據，如未能發現相當證據，或證據不足以證明，
    自不能以推測或擬制之方法，以為裁判基礎。且刑事訴訟上
    證明之資料，無論其為直接證據或間接證據，均須達於通常
    一般人均不致於有所懷疑，而得確信其為真實之程度，始得
    據為有罪之認定，若其關於被告是否犯罪之證明未能達此程
    度，而有合理性懷疑之存在，致使無從形成有罪之確信，根
    據「罪證有疑，利於被告」之證據法則，即不得遽為不利於
    被告之認定。又按檢察官就被告犯罪事實，應負舉證責任，
    並指出證明之方法，刑事訴訟法第161 條第1 項定有明文。
    因此，檢察官對於起訴之犯罪事實，應負提出證據及說服之
    實質舉證責任。倘其所提出之證據，不足為被告有罪之積極
    證明，或其指出證明之方法，無從說服法院以形成被告有罪
    之心證，基於無罪推定之原則，自應為被告無罪判決之諭知
    （最高法院40年台上字第86號、76年台上字第4986號、92年
    台上字第128號判例要旨參照）。
四、公訴意旨認被告唐治平涉有前開犯行，無非係以告訴人徐逸
    傑於警詢及偵查中具結之證述，道路交通事故現場圖，道路
    交通事故調查報告表㈠㈡ 1份，國道公路警察局第二公路警察
    大隊造橋分隊道路交通事故肇事人自首情形紀錄表，國道公
    路警察局道路交通事故初步分析研判表，行車紀錄卡1份，
    監視器檔案暨監視器翻拍截圖照片1份，現場照片1份，
　　國立成功大學醫學院附設醫院中文診斷證明書，國仁醫院診
    斷證明書、國仁醫院110年3月17日國仁醫字第110000057號
    函1份，交通部公路總局新竹區監理所110年5月3日竹監鑑字
    第1100063607號函暨交通部公路總局新竹區監理所竹苗區車
    輛行車事故鑑定會鑑定意見書1份等，為其主要論據。訊據
    被告唐治平固不否認其所駕駛之曳引車，有擦撞到告訴人徐
    逸傑所駕駛之大客車，惟堅詞否認有何造成告訴人傷害之犯
    行，辯稱：告訴人的傷勢不是伊造成的，伊沒有過失傷害等
    語。其辯護人辯護稱：本件被告不否認確實有駕駛上的疏失
    ，但否認有造成告訴人體傷的事實，檢察官是起訴被告造成
    告訴人椎間盤突出及後頸部鈍傷，針對後頸部鈍傷部分，已
    有鑑定報告明確認定，並非本件車禍所足以造成。針對椎間
    盤突出部分，更是沒有在告訴人車禍就醫當下所提及，反而
    是事隔2 個月之後才就醫主訴有椎間盤突出，是否認定與本
    案有關已非無疑，本件檢察官起訴之舉證責任不只是被告的
    過失行為而已，尚應及該過失行為與傷害結果間的相當因果
    關係，迄今未見檢察官有所舉證，僅係片面推論等語。經查
    ：
　㈠被告唐治平於109年6月16日22時許，駕駛車牌號碼000-0000
    號營業貨運曳引車，沿國道一號南向車道由北往南行駛，至
    國道一號114公里處(苗栗縣轄內)時，以超越速限100公里之
    速度行駛，貿然顯示方向燈且往右變換車道時，不慎擦撞告
    訴人徐逸傑所駕駛大客車之事實，除據告訴人徐逸傑指訴綦
    詳外，並有國道公路警察局第二公路警察大隊造橋分隊道路
    交通事故現場圖，道路交通事故調查報告表㈠㈡各1份，國道
    公路警察局道路交通事故初步分析研判表，照片11張，行車
    紀錄卡1份、行車紀錄器錄影光碟1張在卷足憑（以上見偵卷
    第41至49、59至75、161頁），並經本院當庭勘驗屬實（見
    本院卷第171頁）。而本件經送請鑑定結果，認為被告唐治
    平因超速行駛且變換車道，未保持安全距離及間隔，為肇事
    原因；告訴人徐逸傑措手不及，無肇事因素，此分別有交通
    部公路總局新竹區監理所110年5月3日竹監鑑字第110006360
    7號函暨交通部公路總局新竹區監理所竹苗區車輛行車事故
    鑑定會鑑定意見書1份（見偵卷第147至154頁）、交通部公
    路總局函110年8月10日路覆字第1100082811號函暨交通部公
    路總局車輛行車事故鑑定覆議會覆議意見書1份（見本院卷
    第87至93頁）。是被告確有駕車肇事之事實，應可認定。
　㈡檢察官雖認為告訴人徐逸傑因此次車禍之撞擊力道，受有後
    頸部鈍傷、第六、七頸椎椎間盤突出等傷害，並提出告訴人
    徐逸傑在車禍後就醫之國立成功大學醫學院附設醫院中文診
    斷證明書、國仁醫院診斷證明書、國仁醫院110年3月17日國
    仁醫字第110000057號函1份為證。而國立成功大學醫學院附
    設醫院中文診斷證明書之病名欄記載「後頸部鈍傷」，醫師
    囑言欄記載：「病人於2020年6月17日4時13分，至本院急診
    求治，經診治後於2020年6月17日8時48分離院，宜門診追蹤
    治療」等語（見偵卷第77頁）；國仁醫院診斷證明書之病名
    欄記載：「第六、七頸椎椎間盤突出（主訴有發生車禍引發
    症狀）」，醫師囑言欄記載：「於109／7／23.8／13.8／18.9／2
    5門診治療，建議手術治療，目前繼續門診追蹤及復健治療
    」等語（見偵卷第79頁）；另國仁醫院之前揭函文說明欄記
    載：「①109年7月至9月門診的主訴由109年頸痛改為109年7
    月23日之左4、5指麻木，核磁共振結果為6、7頸椎椎間盤突
    出，故傷勢為車禍撞擊導致。②椎間盤突出有可能因撞擊造
    成。」等語（見偵卷第139頁）。然告訴人徐逸傑上開傷勢
    是否是本次車禍所造成，是舊傷或是新傷，有待進一步推敲
    及醫學鑑定之必要，茲分述如下。
　⒈本件車禍發生時間係109年6月16日22時許，而告訴人於同日2
    2時48分許，在國道公路警察局第二公路警察大隊造橋分隊
    製作筆錄時陳稱：我駕駛車牌號碼000-0000號營業大客車，
    行駛於國道一號，從台北南下至台南，行駛至國一南114K時
    ，我當時行駛在外側車道，突然一輛半聯結車，從中線車道
    向右切往外側車道時，擦撞到我車輛左前方的後照鏡與照後
    燈（左），對方車輛我沒有記到車牌，車輛左前方的後照鏡
    與照後燈受損，車上共乘14人（含我），沒有人受傷等語明
    確（見偵卷第29頁）。從告訴人徐逸傑上開陳述內容，顯然
    車禍發生後，經其確認大客車內無人受傷。　
　⒉本院調閱告訴人徐逸傑曾就醫之馬光中醫診所病歷表記載，
    告訴人徐逸傑於109年2月11日在該醫院就診，病痛有「右手
    食指腫脹疼痛／車禍所致、肩頸痠痛／勞累所致、腰痠痛」，
    有該診所111年7月27日屏字第11107270001號函附病歷表1份
    在卷足憑（見本院卷第331至336頁）。可見告訴人徐逸傑在
    本件車禍發生的前4 個月，有發生另一件車禍，並造成肩頸
    痠痛及腰痠痛之病史。
　⒊本院另將調閱告訴人徐逸傑曾就醫之國仁醫院、國立成功大
    學醫學院附設醫院全部病歷，及車內監視器錄影光碟，送請
    國立臺灣大學醫學院附設醫院鑑定結果：「一、依貴院所提
    供之書面資料，病人於109年6月16日夜間車禍，後於109年6
    月17日清晨約4時，自行步行入成大醫院急診就診，後於109
    年8月3日於國仁醫院接受核磁共振檢查。二、病人於109年8
    月3日核磁共振可見於第六、七頸椎椎間盤突出併左側神經
    根壓迫，其原本椎間盤高度未降低，而且椎間盤突出在T2權
    重之影像下亦呈現高訊號，所以此一椎間盤突出為急性之椎
    間盤突出。嚴重程度無一個共通為醫學常規所接受的方法來
    量化。三、根據車內監視器影像，車禍當下時速約105公里
    ，病人客運駕駛，而客運內監視器所見當車禍當下對駕駛並
    未有重大衝擊及晃動，並無可見對駕駛頸部或頭部有鈍傷的
    情形。」有該醫院111年5月10日校附醫秘字第1110902078號
    函附受理院外機關鑑定／查詢案件回復意見表乙份在卷足憑
    （見本院卷第285至287頁）。從上開鑑定內容三部分，可見
    本件車禍當時，對駕駛之告訴人徐逸傑並未有重大衝擊及晃
    動，並不會對駕駛頸部或頭部造成鈍傷之傷勢，故告訴人徐
    逸傑後頸部鈍傷，並非本次車禍所造成，應可認定。
　⒋至告訴人徐逸傑第六、七頸椎椎間盤突出，是否為本件車禍
    所造成，或是告訴人徐逸傑本身之舊疾復發情形，經本院再
    次函詢國立臺灣大學醫學院附設醫院原鑑定醫師說明，經該
    鑑定醫師回復稱：本院前次（111年5月10日校附醫秘字第11
    10902078號函）回復意見表中已說明「根據車內監視器影像
    ，車禍當下時速約105公里，病人客運駕駛，而客運內監視
    器所見當車禍當下對駕駛並未有重大衝擊及晃動，並無可見
    對駕駛頸部或頭部有鈍傷的情形」，因此於車禍瞬間所發生
    之晃動，及告訴人手握方向盤的動作，沒有證據顯示會造成
    告訴人就醫時所檢查出的椎間盤突出傷害（包括舊傷復發情
    況）。」等語，有該醫院111年9月29日校附醫秘字第111090
    4377號函附受理院外機關鑑定／查詢案件回復意見表乙份在
    卷足憑（見本院卷第377至379頁）。從國立臺灣大學醫學院
    附設醫院上開函敘意旨，足見告訴人徐逸傑第六、七頸椎椎
    間盤突出之傷害，非本件車禍所造成，亦可認定。
　⒌本院當庭勘驗告訴人徐逸傑所駕駛車牌號碼000-0000號大客
    車內之監視器錄影畫面，時間從109年6月16日22時00分43秒
    至同日22時1分7秒，於47秒時車內有發出「逼、逼」聲音，
    駕駛座左側車外有車子經過的影像（見本院卷第171頁），
    而從監視器錄影畫面顯示，告訴人徐逸傑於兩車擦撞瞬間，
    身體晃動幅度相當輕微，亦無碰撞到任何器物，有車內監視
    器錄影截圖在卷足憑（見本院卷第177至190頁）。又從告訴
    人徐逸傑所駕駛之營業大客車受損照片觀之，該輛大客車受
    損位置是左前方後照鏡與照後燈（見偵卷第63、65頁），車
    體本身完好，益證被告唐治平所駕駛之營業半聯結車，擦撞
    到告訴人徐逸傑所駕駛大客車左前方後照鏡與照後燈，均屬
    突出物，對車體本身之衝擊力道尚輕，不致會造成告訴人徐
    逸傑有如起訴書所載之傷勢。
　⒍綜上所述，被告唐治平辯稱告訴人徐逸傑所受之傷害，並非
    本件車禍所造成，與事實相符，並無不可採信之處。
五、本案公訴意旨認定被告唐治平犯有刑法第284條前段之過失
    傷害罪嫌，所臚列之證據，均不足為被告唐治平有罪之積極
    證明；指出證明之方法，客觀上未達通常一般人均不致有所
    懷疑，得確信其為真實之程度，尚有合理懷疑存在，亦無從
    說服法院以形成被告有罪之心證，即本案檢察官所舉證據既
    不能使本院得無庸置疑之確信心證，依罪疑唯有利於被告原
    則，即應對被告為有利之認定。此外，本院在得依或應依職
    權調查證據之範圍內，復查無任何積極證據足資證明被告唐
    治平涉有前開犯行，既不能證明被告唐治平犯罪，揆諸上揭
    刑事訴訟法規定及判例意旨，依法應為被告無罪之諭知，以
    昭公允。
據上論斷，應依刑事訴訟法第301 條第1 項，判決如主文。
本案經檢察官林宜賢提起公訴，檢察官黃振倫、吳宛真到庭執行
職務。
中    華    民    國   111    年    10    月    27    日
                  刑事第一庭  法  官  柳章峰
以上正本證明與原本無異。　　　　　　　　　　　　　　　　如不服本判決應於收受判決後20日內向本院提出上訴書狀，並應敘述具體理由。其未敘述上訴理由者，應於上訴期間屆滿後20日內向本院補提理由書(均須按他造當事人之人數附繕本)「切勿逕送上級法院」。告訴人或被害人如對本判決不服者，應具備理由請求檢察官上訴，其上訴期間之計算係以檢察官收受判決正本之日期為準。　　　　　　　　　　　　　　　　　　　　　　　
                              書記官  王祥鑫
中    華    民    國   111    年    10    月    27    日